【裁判字號】    98,抗,366
【裁判日期】    980911
【裁判案由】    再審之訴
【裁判全文】
臺灣高等法院臺中分院民事裁定           98年度抗字第366號
抗  告  人  甲○○
                        1
上列抗告人因與相對人乙○○間再審之訴事件，對於中華民國98
年 6月25日臺灣臺中地方法院98年度再字第24號所為裁定提起抗
告，本院裁定如下：
    主  文
抗告駁回。
抗告程序費用由抗告人負擔。
    理  由
一、抗告人即再審原告（下稱再審原告）在原審起訴主張：台灣
    台中地方法院（下稱台中地院）97年度訴字第2566號確定判
    決（下稱原確定判決），有其民事再審起訴狀所載「適用法
    規顯有錯誤者」之再審事由，爰依民事訴訟法第496條第1項
    第1款規定 ，提起本件再審之訴，請求廢棄原確定判決不利
    於再審原告部分，並判決如再審原告民國97年 9月10日第一
    審起訴狀所載之聲明。
二、經查：
(一)、按「再審之訴，應於30日之不變期間內提起。前項期間，自
    判決確定時起算，判決於送達前確定者，自送達時起算；其
    再審之理由發生或知悉在後者，均自知悉時起算。」，民事
    訴訟法第500條第1項、第2項 前段分別定有明文。又「提起
    再審之訴之原告，如主張其再審理由知悉在後者，應就所主
    張之事實負舉證之責任」（最高法院30年抗字第443 號判例
    要旨參照）。又「當事人以有民事訴訟法第496條 第1項第1
    款適用法規顯有錯誤或第2款 判決理由與主文顯有矛盾之情
    形，對確定判決或裁定提起再審之訴或聲請再審，應認此項
    理由於裁判送達時當事人即可知悉，故計算是否逾30日之不
    變期間，應自裁判確定時起算，無同法第500條第2項但書再
    審理由知悉在後之適用」（最高法院69年度第 3次民事庭會
    議決定(二)、最高法院81年度台再字第19號判決意旨參照）。
    末按「當事人對於第一審或第二審之判決，雖於上訴期間內
    提起上訴，但因上訴不合程式致被駁回者，與未提起上訴同
    。如非另有合法之上訴，其第一審或第二審判決，仍於上訴
    期間屆滿時確定」（最高法院23年抗字第3247號判例意旨參
    照），核先明。
(二)、再查，原確定判決係於民國97年12月31日宣示判決，再審原
    告於98年1月23日收受判決正本之送達（98年1月12日寄存送
    達，送達後10生效）。嗣經再審被告於98年 1月22日提起上
    訴，惟因未繳納裁判費，經台中地院裁定命補繳後，再審被
    告仍未補正，經台中地院乃於98年3月4日裁定駁回其上訴，
    後再審被告提起抗告，遭本院於98年 4月14日以98年度抗字
    第190號駁回抗告而確定，台中地院因而於98年4月30日發給
    判決確定證明書，再審原告業於98年 5月12日收受等情，有
    送達證書附於該案卷為證，業經本院調卷查明屬實，是原確
    定判決如有「適用法規顯有錯誤」之情形，於判決正本送達
    再審原告時，再審原告即可知悉，揆諸前開說明，再審原告
    自應自應遵守民事訴訟法第500條第1項：「再審之訴，應於
    30 日之不變期間內提起」、第2項：「前項期間，自判決確
    定時起算，判決於送達前確定者，自送達時起算」規定提起
    再審之訴，而無民事訴訟法第500條第2項後段「再審理由知
    悉在後」規定之適用，再台中地院已於98年 4月30日發給原
    確定判決之確定判決證明書，再審原告遲至98年 6月12日始
    提出本件再審之訴，亦有該再審訴狀上本院收文章所蓋之日
    期戳在卷可憑，顯已逾民事訴訟法第500條第1項規定自判決
    確定時起算之30日不變期間，是其提起本件再審，自屬不合
    法。
(三)、再審原告主張其係於98年 5月間始發現未經原審斟酌之證物
    ，即其所有金融帳戶交易名細一覽表、客戶帳卡明細表等新
    證據，自得於知悉後30日依民事訴訟法第496條第1項第13款
    規定，提起再審。惟查，再審原告主張其發現之新證據係其
    自已之金融帳戶交易明細表，該帳戶既為再審原告所有，帳
    戶內之交易資料內容自為其所知悉，若其需要帳戶內交易資
    料，大可直接請求金融機構提供相關資料，或向受訴法院向
    金融機構調閱相關交易資料，核並無知悉在後或在前訴訟程
    序中無法提出之情形，本院審酌再審原告於前訴訟程序審理
    中自陳：「（問）被告本人（指再審被告）跟你（指再審原
    告）借錢，金額多少，何時、何地及如何清償？（答）應該
    總共有（新台幣）250萬元， 是分開借，有時20萬元、有時
    30萬元，被告都是打電話跟我借，有的是用匯款，匯到被告
    的帳戶，有部分是匯到被告太太的帳戶．．從哪個戶頭匯到
    誰的哪個戶頭金額及日期回去整理後再陳報。」等語（見台
    中地院97年度訴字第2566號案卷第24頁），自足認在台中地
    院訴訟程序審理中，再審原告早已知悉其借予再審被告之部
    分款項係經由其所有銀行帳戶以匯款之方式之事實，再審原
    告如欲調閱其所有上開銀行帳戶之往來明細資料，並無困難
    ，是再審原告主張其係事後知悉上情等語，自違常理，其既
    未能提出具體證據以實其說，是再審原告主張其係知悉再審
    事由在後，本件再審之訴未逾不變期間等語，自難採信。
三、按再審之訴不合法者，法院應以裁定駁回之，民事訴訟法第
    502條第1項定有明文。所謂再審之訴不合法，係指再審之訴
    不合程式，或已逾期間，或法律上不應准許者而言（參最高
    法院27年抗字第622號判例意旨） 。本件再審原告提起本件
    再審之訴，已逾30日不變期間，其訴為不合法，應予駁回。
    原法院因而駁回再審原告再審之訴，核無不當。抗告人再執
    前詞指摘原裁定不當，求予廢棄，為無理由，應予駁回。
據上論結，本件抗告無理由，依民事訴訟法第 495之1第1項、第
449條第1項、第95條、第78條裁定如主文。
中    華    民    國    98    年    9    月    11    日
                民事第六庭    審判長法  官  袁再興
                                    法  官  盧江陽
                                    法  官  陳賢慧
以上正本係照原本作成。
再為抗告應以適用法規顯有錯誤為理由。
如提起再抗告者應於裁定送達後10日內向本院提出抗告理由狀（
須按照他造人數附具繕本）並繳納抗告裁判費新臺幣1,000元，
同時委任律師或具有律師資格之關係人為代理人。
                                    書記官  吳麗琴
中    華    民    國    98    年    9     月    11    日
                                                      Ｖ


司法院資訊處製作；財團法人民間司法改革基金會備份。
